【裁判字號】    88,易,3857
【裁判日期】    890214
【裁判案由】    毒品危害防制條例
【裁判全文】
台灣台中地方法院刑事判決                        八十八年度易字第三八五七號
    公  訴  人  台灣台中地方法院檢察署檢察官
    被      告  甲○○
右列被告因毒品危害防制條例案件，經檢察官聲請以簡易判決處刑（八十八年度偵字
第一七一一五號）及移送併辦（八十八年度偵字第二二九八八號），本院認不得依簡
易判決處刑，改依通常程序審理，並判決如左：
    主      文
甲○○連續施用第二級毒品，處有期徒刑拾月。扣案之安非他命拾包（重拾玖點玖公
克）沒收銷燬；電子秤壹個、分裝袋壹包及吸食器壹組，均沒收。
    事      實
一、甲○○曾因違反毒品危害防制條例案件，經本院裁定送觀察、勒戒後，認無繼續
    毒品之傾向後，於民國八十七年十月三十日經台中地方法院檢察署檢察官以八十
    七年度偵字第二二七一一號為不起訴處分。復因施用第二級毒品安非他命，經本
    院裁定送觀察勒戒後，認有繼續施用毒品之傾向，除由台灣台中地方法院檢察署
    檢察官聲請簡易判決處刑，並經本院台中簡易庭於八十八年四月二十三日判處有
    期徒刑六月，甲○○不服上訴後，旋具狀撤回上訴而告確定外，另經本院裁定令
    入戒治處所施以強制戒治，並於強制戒治期間滿三月後，經評定為合格，再經本
    院裁定停止戒治，所餘戒治期間，付保護管束，並於八十八年五月十一日出戒治
    所。詎甲○○於停止強制戒治之保護管束期間，猶不知悔改，在五年內另基於概
    括之犯意，自八十八年六月初某日起，至同年十一月十九日二十時止，在台中縣
    新社鄉○○街九○之五號住處及友人廖昌俊位於台中縣東勢鎮○○○街住處等處
    所，約每日二次，將安非他命置於玻璃管吸食器內，以火烤加熱，再吸用霧化氣
    體之方式，連續非法施用第二級毒品安非他命多次。嗣先於八十八年六月八日、
    同年月二十二日、同年七月七日、同年八月四日經執行保護管束之台灣台中地方
    法院檢察署觀護人定期採尿送驗，其結果均呈甲基安非他命陽性反應，經本院以
    違反保護管束應遵守事項情節重大為由，裁定撤銷停止戒治，惟甲○○經傳拘未
    到案，迄八十八年十一月十九日二十三時十五分許，在台中縣東勢鎮○○路東勢
    加油站旁，為警查獲，並在甲○○所攜帶之咖啡色皮包內，扣得第二級毒品安非
    他命十包（共重一九‧九公克）及甲○○所有供犯罪用之電子秤一個、分裝袋一
    包及吸食器一組等物，始令入戒治處所施以強制戒治。
二、案經台灣台中地方法院檢察署檢察官自動檢舉偵查後，聲請以簡易判決處刑，本
    院豐原簡易庭認不得依簡易判決處刑，改由本院刑事庭審理，暨台中縣警察局東
    勢分局報請台灣台中地方法院檢察署檢察官移送併辦。
    理      由
一、訊據被告甲○○供承於右開時地連續施用安非他命等情不諱，並有安非他命十包
    （共重一九‧九公克）、電子秤一個、分裝袋一包及吸食器一組等物扣案足資佐
    證。被告於八十八年六月八日、同年月二十二日、同年七月七日、同年八月四日
    及同年十一月二十日經採尿送驗結果，均呈甲基安非他命陽性反應，有私立中山
    醫學院附設孫中山先生紀念醫院藥物濫用檢測中心尿液鑑定報告書四份、台中縣
    衛生局檢驗尿水報告書一份在卷足資佐證，足見被告之自白核與事實相符。
二、被告曾因施用毒品案件，經本院裁定送觀察勒戒後，認無繼續施用毒品傾向，經
    台灣台中地方法院檢察署檢察官於八十七年十月三十日以八十七年度偵字第二二
    七一一號為不起訴處分確定，復因施用毒品安非他命，經本院裁定送觀察勒戒後
    ，認有繼續施用毒品之傾向，除由台灣台中地方法院檢察署檢察官聲請簡易判決
    處刑，並經本院台中簡易庭於八十八年四月二十三日以八十八年度中簡字第二七
    一號判處有期徒刑六月，被告不服上訴後，於八十八年八月六日具狀撤回上訴外
    ，另經本院裁定令入戒治處所施以強制戒治，於八十八年五月十一日停止戒治交
    付保護管束等情，有台灣台中地方法院檢察署刑案資料查註紀錄表、本院八十八
    年度中簡字第二七一號刑事簡易判決、被告八十八年八月六日撤回上訴狀、台灣
    台中戒治所八十八年五月十一日中戒教字第○五○九六號函在卷可憑。按被告於
    第二審撤回上訴者，原判決固於撤回之日確定，惟其既判力時之基準點，仍應以
    第一審宣示判決之時為準據，易言之，在判決宣示後所發生之犯罪事實，無一事
    不再理原則之適用，應由檢察官另行起訴，法院亦應為實體上之判決（八十二年
    度第四次刑事庭會議決議(一)參照）。是本院上開刑事簡易判決，既經被告撤回上
    訴而告確定，惟其既判力應以八十八年四月二十三日為時之基準點，本件被告於
    八十八年六月初後之施用毒品行為，自不在前開判決既判力之範圍內，無一事不
    再理之適用。又毒品危害防制條例對於施用毒品者，並未予以除罪，仍屬犯人，
    惟同時視為病人，施以觀察勒戒或強制戒治之療程，並僅在一犯、二犯經觀察勒
    戒，無繼續施用毒品之傾向；或一犯經觀察勒戒，有繼續施用毒品之傾向，再經
    強制戒治期滿之情形，始免予刑罰訴追，此觀諸該條例第二十條、第二十三條之
    規定甚明，本件被告二犯施用毒品之行為，經觀察勒戒，認有繼續施用毒品之傾
    向，既經另案判決確定，其再為施用毒品之行為，揆諸立法意旨，當不在刑罰豁
    免之列，自應予論罪科刑。至毒品危害防制條例第二十二條第二項中段所稱違反
    保護管束應遵守事項情節重大者，得由檢察官聲請法院裁定撤銷停止戒治，並非
    限制二犯停止戒治期間再行施用毒品，「僅」得撤銷停止戒治，不得提起公訴，
    否則停止戒治前施用毒品之行為，應論處刑罰，停止戒治後之施用毒品行為，非
    難性較前者更高，反而不得訴追處罰，無異鼓勵犯罪，應非立法者之本意，是適
    用毒品危害防制條例時，其一犯、再犯、三犯應以經檢察官為不起訴處分及法院
    判決之次數為斷，而非以觀察勒戒或強制戒治之療程為準。本件被告二犯施用毒
    品之行為，經觀察勒戒，有繼續施用毒品之傾向，既已另案判決確定，其於停止
    戒治期間再為施用毒品之行為，除同時符合毒品危害防制條例第二十二條第二項
    中段撤銷停止戒治之事由，亦同時為一犯罪之行為，核屬三犯無疑。綜上所述，
    被告在五年內三犯施用第二級毒品之罪證明確，其犯行洵堪認定。
二、按安非他命屬毒品危害防制條例第二條第二項第二款所規定之第二級毒品。被告
    三犯施用毒品安非他命之行為，核犯毒品危害防制條例第十條第二項之施用第二
    級毒品罪。其施用前後持有第二級毒品安非他命之低度行為，應為施用之高度行
    為所吸收，不另論罪。被告先後施用第二級毒品之數行為，時間緊接，犯罪構成
    要件相同，顯係基於概括犯意為之，為連續犯，應以一罪論，並加重其刑。本案
    移送併辦部分，雖未經檢察官提起公訴，惟該部分犯行，既與起訴部分有連續犯
    之裁判上一罪關係，依審判不可分原則，本院自得併予審酌。爰審酌被告之品性
    、犯罪之動機、手段、坦承犯行之犯後態度，其因施用毒品之犯行，甫經二次觀
    察、勒戒及強制戒治，於停止戒治期間，猶故態復萌，再行施用毒品安非他命不
    輟，無視於毒品對於自身健康之戕害及國家對於杜絕毒品犯罪之禁令，惡性非輕
    ，雖被告已再令入戒治處所施以強制戒治，惟此乃為矯正治療其施用毒品惡習，
    並預防再犯之特別措施，核屬保安處分之一種，與其所應受之刑罰，性質並非相
    同，本件被告既屢犯不改，量刑自不宜過輕等一切情狀，量處如主文所示之刑，
    以示懲儆。扣案之安非他命十包（共重一九‧九公克）係第二級毒品，應依毒品
    危害防制條例第十八條第一項前段之規定，宣告沒收銷燬；電子秤一個、分裝袋
    一包及吸食器一組等物，為被告所有並供其施用第二級毒品安非他命所用之物，
    業據被告陳明在卷，應依刑法第三十八條第一項第二款之規定，併予宣告沒收。
四、據上論斷，依刑事訴訟法第四百五十二條、第二百九十九條第一項前段，毒品危
    害防制條例第十條第二項、第二十條第三項、第十八條第一項前段，刑法第十一
    條前段、第五十六條、第三十八條第一項第二款，判決如主文。
中      華      民      國      八十九      年    二    月     十四     日
                                          法  官 張  恩  賜
右正本證明與原本無異。
如不服本判決，應於判決送達後十日內向本院提出上訴狀，上訴於臺灣高等法院臺中
分院( 須附繕本 )。
                                          書記官
中      華      民      國      八十九      年    二    月     十五     日
附錄論罪科刑之法條︰
毒品危害防制條例第十條第二項：施用第二級毒品者，處三年以下有期徒刑。


司法院資訊處製作；財團法人民間司法改革基金會備份。
